臺灣高雄地方法院刑事判決　　　　　　　　　　　　　九十年度訴字第二一四一號
　　公　訴　人　臺灣高雄地方法院檢察署檢察官
　　被　　　告　甲○○
　　指定辯護人　本院公設辯護人　丁○○
　　被　　　告　戊○○
　　選任辯護人　連立堅
　　　　　　　　李淑欣
右列被告等因毒品危害防治條例等案件，經檢察官提起公訴（九十年度偵字第三五三
二號），本院判決如左：
    主  文
甲○○共同連續販賣第二級毒品，累犯，處有期徒刑捌年陸月。第二級毒品安非他命
貳小包（驗後毛重壹拾點捌伍公克）、殘留安非他命夾鏈袋個均沒收銷毀之。販
賣第二級毒品所得財物新台幣貳萬貳仟元沒收，如全部或一部不能沒收時，以其財產
抵償之。
戊○○連續幫助施用第二級毒品，累犯，處有期徒刑陸月，如易科罰金，以佰元折
算壹日。
    事  實
一、甲○○（綽號「殺狗」）前於民國八十年四月十八日，因違反麻醉藥品管理條例
    等案件，經本院分別判處有期徒刑五年六月及五月，定應執行刑五年九月，並經
    臺灣高等法院高雄分院、最高法院分別於八十年八月十四日及八十年十一月二十
    九日判決駁回上訴確定，於八十一年二月十一日入監執行，八十三年二月十六日
    假釋付保護管束，於假釋期間又於八十四年十二月十九日，因違反麻醉藥品管理
    條例案件，經本院判處有期徒刑四月確定，於八十五年四月三十日易科罰金執行
    完畢（構成累犯），並先後於八十五年七月三十一日，因違反麻醉藥品管理條例
    案件，經台灣屏東地方法院判處有期徒刑五月，及於八十六年三月五日，因侵占
    罪，經本院判處有期徒刑四月確定，前開假釋復經撤銷，殘刑三年六月又四日與
    上開二罪合併執行，於八十五年六月四日入監執行，又於八十七年十一月二十六
    日假釋出監，於假釋中之再因違反槍砲彈藥刀械管制條例案件，經本院於八十九
    年十一月十七日判處有期徒刑一年四月，罰金五萬元確定，前開第二次假釋復經
    撤銷，殘刑一年七月又十三日並與上開有期徒刑一年四月合併執行，於九十年八
    月二十四日入監執行，現在監執行中。
二、戊○○前於八十六年五月十九日，因違反麻醉藥品管理條例案件，經本院判處有
    期徒刑四月確定，於八十六年六月十二日易科罰金執行完畢。
三、甲○○與乙○○（民國六十四年三月五日生，另案因販賣第二級毒品安非他命，
    經本院九十年度訴字第九八六號判處有期徒刑七年六月確定）基於共同販賣第二
    級毒品安非他命之概括犯意，於先後八十九年八月中旬某日、九月初某日，經由
    基於幫助丙○○施用安非他命犯意之戊○○聯絡，分別在高雄市小港區○○○○○路尾端某處、屏東縣東港鎮某處大樓樓下，各以每半兩新臺幣（下同）一萬二
    千元、每半兩一萬元之價格，依序由乙○○、甲○○出面販賣第二級毒品安非他
    命予丙○○，共得款二萬二千元。嗣因丙○○配合警方誘捕，先以電話聯絡戊○○查得販毒者所使用0000000000號電話，再以該電話聯絡乙○○二人
    佯稱購買第二級毒品安非他命，於八十九年九月十九日下午八時許，在高雄市小
    港區○○○路加油站前，於乙○○欲販賣而交付安非他命予丙○○時，為警查獲
    而未遂，並扣得乙○○持有供販賣之安非他命二包（驗前毛重十三點九七公克）
    、殘留安非他命夾鏈袋三個，復循線查得甲○○。
四、案經高雄市政府警察局移請臺灣高雄地方法院檢察署檢察官偵查起訴。
    理  由
一、訊據被告甲○○否認有何販賣第二級毒品安非他命之犯行，辯稱：伊不認識乙○○、戊○○、丙○○等人，沒有販賣安非他命予丙○○之行為云云；被告戊○○
    否認有何幫助丙○○購買第二級毒品安非他命供施用之犯行，辯稱：伊係與丙○○一起購買，一起吸用安非他命，未幫丙○○聯絡購買安非他命，未幫助施用云
    云。惟查：
（一）證人丙○○曾經由被告戊○○幫助聯絡，向綽號「殺狗」名為甲○○之被告及
      證人乙○○，於前述時、地購買安非他命之事實，業據證人丙○○於警訊時供
      述甚詳，經核與被告戊○○於警訊供稱，確曾於前述時、地陪同丙○○前往交
      易毒品，及共犯乙○○於警訊時供稱，被告甲○○因住家遠在車臣鄉海口村太
      遠，為此於談妥安非他命交易後，請其代勞，將安非他命交於伊，由伊依約定
      時、地攜帶前往與丙○○交易等情大致相符，此外本案係先查獲丙○○，經丙○○主動提供線索並協助，先以電話聯絡被告戊○○，問明毒販電話，再由丙○○以該電話聯絡，藉交易毒品誘出乙○○進而捕獲，並扣得前述毒品，捕獲
      共犯乙○○前丙○○即已陳稱曾向被告甲○○、乙○○購買毒品各節，亦據證
      人即承辦警員陳偉奇於本院九十一年三月七日審判時結證在卷，而證人乙○○
      於警查獲時所持有扣案之物品確為安非他命，驗後毛重十三‧八五公克，殘留
      白色結晶體之夾鏈袋經檢驗並呈甲基安非他命陽性反應等情，亦有高雄醫學大
      學附設中和紀念醫院九００七—七四號、九０七四—七五號檢驗報告二份附於
      本院九十年訴字第九八六號卷內可稽，及上開安非他命二小包（驗後毛重十三
      ‧八五公克）、殘留安非他命夾鏈袋於上開本院九十年度訴字第九八六號案件
      內扣案可佐。
（二）而證人丙○○確曾向綽號「殺狗」之人購買毒品，乙○○確係與綽號「殺狗」
      名為甲○○之人共同販賣毒品，分別據其等於警訊供明在卷，並經指認口卡明
      確，且被告甲○○亦不否認其有綽號為「殺狗」之稱呼，與證人乙○○、丙○○供述吻合，徵之被告甲○○係九十年元月四日到案，證人乙○○、丙○○於
      八十八年九月十九日即已陳述與綽號「殺狗」名為甲○○之人共同販賣、購買
  毒品，足見證人乙○○、丙○○案發前已知甲○○綽號為「殺狗」，知悉甲○○其人，可以辨認被告甲○○長相，被告甲○○否認認識證人乙○○、丙○○
      ，尚無可採。又被告戊○○雖稱不認識甲○○，然證人丙○○購買本案安非他
      命，均係透過被告戊○○聯絡，第二次購買毒品係由被告甲○○親自出面交易
      等情，業經證人丙○○於警訊時供述詳實，而被告戊○○於警訊時已自承第一
      、二次交易毒品均陪同丙○○前往，被告甲○○與戊○○焉有互不認識之理，
      被告戊○○前述不認識被告甲○○及甲○○所辯不認識被告戊○○各該供述，
      均係避重就輕之詞，同不足採。
（三）又共犯乙○○雖自偵查起，改稱不認識證人甲○○，警訊所說向綽號「殺狗」
      之人購買毒品，「殺狗」係指「劉居財」；證人丙○○同自本院審理起改稱，
      係警察要求其承認向被告甲○○購買毒品，警訊時原係稱向綽號「開口」（台
      語發音）者購買，非謂向綽號「殺狗」者購買，其實係向乙○○聯絡購買事宜
      ，並不認識被告甲○○云云。惟證人丙○○確係與透過被告戊○○之聯繫，向
      綽號「殺狗」之被告甲○○及共犯乙○○購買毒品安非他命之事實，非惟於警
  訊時如此供稱，在共犯乙○○被訴販毒之本院九十年度訴字第八六七號案件中
      九十年七月十日訊問時，仍為相同之供述，且由該次訊問被告乙○○係下午三
      時四十一分審理，報到單記載證人丙○○未到，嗣後，證人丙○○於同日下午
      四時十六分單獨接受訊問，其證述內容亦核與警訊中所供經由被告戊○○向被
      告甲○○購買第二級毒品安非他命之情節相符，業經本院調取上開本院九十年
      度訴字第八六七號卷宗核閱無訛，兩相比較，自以證人丙○○單獨受訊問未受
      壓力下於警訊及本院九十年度訴字第九八六號案件中互核一致之供述為可信，
      從而在本院所為前述有利被告甲○○之供述，應為迴護之詞，不足採信。
（四）再證人乙○○警訊時，指稱共同販賣毒品之「殺狗」者，確為本案被告甲○○
      等情，業據其指認被告甲○○之口卡片明確，而該口卡片上被告甲○○之肖像
      清晰可辨，與被告甲○○現狀外貌極為一致，證人乙○○於警訊時應無誤認之
      虞，則其事後所稱「殺狗」者為「劉居財」之供述，亦為矯飾之語，同不足採
      。再者，由證人丙○○警訊筆錄製作時間以觀，第一份筆錄係於八十九年九月
      十九日二十時三十分當獲當日開始訊問，該日訊問至夜間二十三時，證人丙○○即向警員表示想休息不願續受詢問，該份筆錄至此結束；第二份筆錄由翌日
      上午八時繼續訊問，由以上情形可知，證人丙○○於警員訊問時應未受強制，
      如受強制，警方何有同意休息之可能，丙○○既未受強制，苟非事實，焉有隨
      意供述向甲○○購買，事後始予澄清之可能，其前述受警員不當要求始指認甲○○涉案之供述，自不可採；又證人丙○○警訊時確係指訴向綽號「殺狗」之
      甲○○購買毒品，有簽名指認一份附於警卷足憑，事後辯稱係向綽號「開口」
      者購買毒品，亦無可信，再證人丙○○係透過被告戊○○聯絡，向綽號「殺狗
      」之被告甲○○購買毒品，業經丙○○於警訊陳明，徵諸證人丙○○在本院九
      十年訴字第九八六號乙○○被訴販賣第二級毒品安非他命案九十年七月十日訊
      問時陳稱：向綽號「殺狗」者購買，「殺狗」名為甲○○，我在警訊中講得很
      清楚等語，有上開案卷筆錄在案可憑，已如前述，益證丙○○事後所為向乙○○聯絡購買一節，係迴護甲○○之詞，不足採信。
（五）證人丙○○於本院審理之初雖又改稱：伊係向被告戊○○要證人乙○○之電話
      號碼，並未透過被告戊○○云云，然本院以其何以於警訊前後三次供述及檢察
      官偵訊時，迭次坦承係透過被告戊○○與被告甲○○聯繫後，由甲○○或乙○○將安非他命賣予他等語時，始供述：第一次八十九年九月初在屏東縣東港分
      局附近與鐘原元夥購買安非他命，是戊○○聯絡「殺狗」的．．．第二次八
      十九年九月十九日也是我透過戊○○叫他先打電話給乙○○說我要像他買安非
      他命，此次也是因為找不到乙○○就透過戊○○先打電話給他，說我要向他買
      安非他命，他就約好在大業北路見面要購買一萬兩千元半兩之安非他命等語（
      見本院九十一年一月二十四日審判筆錄），並表示是因為不想牽連到被告戊○○等詞屬實，是其於本院審理時翻異前供，應屬迴護被告戊○○之詞，不得為
      其有利之認定。
（六）至證人丙○○向被告乙○○及甲○○購得安非他命後，賣予許典雄等人之事實
      ，雖經本院八十九年度訴字第二二七五號判決及臺灣高等法院高雄分院九十年
      度上訴字第三０七號判決認其有販賣第二級毒品之犯行判處罪刑在案等情，有
      上開二份判決書附卷可稽，惟按受幫助者所實施之犯罪，與幫助者所欲幫助之
      罪不同，但性質相同，而處罰有輕重之差異時，應適用錯誤之法理從輕處罰。
      本件證人丙○○雖經本院及台灣高等法院高雄分院認其有販賣第二級毒品之犯
      行，然其亦自承有施用第二級毒品安非他命之行為屬實，被告戊○○亦不否認
      知悉證人丙○○有施用安非他命之行為，且販賣毒品罪刑非輕，證人丙○○亦
      無無端向戊○○透露其購買毒品係供販賣之用之必要，是既無證據可資證明被
      告戊○○對於丙○○購買毒品係用以販毒一節有所認識，再衡情購毒者多係自
      行施用等情觀之，被告戊○○應係基於幫助證人丙○○施用之意助其聯絡購毒
      ，依前揭說明，被告戊○○所認識幫助犯罪者既與被幫助之證人丙○○實際上
      所實施之犯罪不同，自應適用錯誤之法理從輕論以幫助施用第二級毒品之罪。
（七）另毒品危害防制條例所定觀察勒戒與強制戒治，前者為兼具鑑定（觀察）與治
      療（勒戒）性質之處分，後者則專具強制治療之性質，兩者均屬廣義之保安處
      分，與同條例第十條之科刑規定互為平行處遇機制而無當然替代之功能。詳言
      之，該條例第十條第二項明定施用第二級毒品者處三年以下有期徒刑，所採立
      法體例仍屬罪刑明確，除就法律修正公布前業已繫屬審理之案件另於同條例第
    三十五條明定施行程序規範以資因應外，就該條例施行後所發生之施用犯行，
      在實體法上並無其他例外規定。至於同條例第二十條第一項、第二項前段僅規
      定法律施行後初犯者得因執行觀察勒戒後無繼續施用傾向而自程序上免予訴追
      或不付審理，第三項更針對依前項規定處分不起訴或不付審理後五年以內再犯
      、經觀察勒戒認有繼續施用傾向以及三犯之情形明定排除上述程序寬典之適用
      ，綜上法律規定參互以觀，顯見立法機關對於現行法施行後所發生之犯罪行為
      並無「以保安處分取代刑罰」之規劃，僅對局部犯罪情節輕微之情況，視其已
      受保安處分執行成效，例外許其免受實體審判，藉以免除法律所設常態罪刑規
      定之適用而已，對施用毒品而受觀察、勒戒或強制戒治者，仍屬成立犯罪乙情
      ，應無庸置疑，更不影響其他刑法上廣義共犯（如幫助犯）之成立，是縱認施
      用毒品者，受法院觀察、勒戒或強制戒治後，經檢察官為不起訴處分或法院為
      不付審理之裁定，仍無礙其幫助犯之成立，是被告戊○○辯稱施用毒品者尚未
      必然成立犯罪，則幫助施用者自更無成立犯罪之可能云云，即無足採。
（八）復按施用毒品者，因具有「病患性犯人」之特質，為戒除其身癮及心癮，是毒
      品危害防制條例對施用毒品者之處置，同時採施以勒戒及強制戒治之保安處分
      ，對施用毒品者，檢察官應先將被告送勒戒處所觀察、勒戒等保安處分，然被
      告戊○○係幫助丙○○犯施用毒品之罪，為幫助犯，因犯幫助施用毒品罪之人
      ，並非「病患性病人」，依該條例之立法目的及該犯行之性質以觀，並不適於
      觀察、勒戒，是就其幫助之犯行，自無從適用該條例先送勒戒處所施以觀察、
      勒戒規定之適用，附此說明。
（九）綜上所述，被告甲○○有與共犯乙○○共同販賣毒品予證人丙○○，及證人丙○○係經由被告戊○○之聯繫幫助而購得安非他命等情，已堪認定，被告二人
      所辯無非卸責之詞，均不足採，事證明確，被告二人犯行均堪認定。
二、按安非他命為毒品危害防制條例第二條第二項第二款所定之第二級毒品，核被告
    甲○○於八十九年八月中旬某日及九月初某日販賣安非他命予證人丙○○之行為
    ，係犯毒品危害防制條例第四條第二項販賣第二級毒品既遂罪；另八十九年九月
    十九日欲販賣安非他命予證人丙○○之行為，係證人丙○○受警方授意而為，主
    觀上並無買入之意思，與被告甲○○、乙○○間應無買賣之意思合致，被告甲○○當無成立販賣既遂之可能，又甲○○與乙○○原有販賣毒品之概括犯意，與陷
    害教唆被教唆者原無犯意，係受教唆始生犯意之情形亦有不同，則被告甲○○此
    部分行為應成立同條例同條第五項、第二項販賣第二級毒品未遂罪。而被告戊○○所為係犯同條例第十條第二項、刑法第三十條第一項前段幫助施用第二級毒品
    安非他命罪，為幫助犯，應依刑法第三十條第二項規定，減輕其刑。被告甲○○
    販賣前之非法持有安非他命低度行為，應為販賣之高度行為吸收，不另論罪。又
    被告甲○○、戊○○各行為間，時間緊接、犯罪構成要件相同，顯係基於概括犯
    意為之，為連續犯，應以一罪論。被告甲○○與乙○○間有犯意聯絡及行為分擔
    ，應論以共同正犯。再被告甲○○於如事實欄所載八十九年八月中旬某日販賣第
    二級毒品安非他命之犯行雖未據檢察官起訴，惟此部分與起訴部分有連續犯之裁
    判上一罪關係，依審判不可分原則，當為起訴效力所及，本院自得加以審理。又
    被告甲○○於八十四年十二月十九日，曾因違反麻醉藥品管理條例案件，經本院
    判處有期徒刑四月確定，於八十五年四月三十日易科罰金執行完畢，被告戊○○
    前於八十六年五月十九日，因違反麻醉藥品管理條例案件，亦經本院判處有期徒
    刑四月確定，於八十六年六月十二日易科罰金執行完畢等情，有台灣高雄地方法
    院檢察署被告刑案資料查註紀錄表各一份在卷可稽，其等於五年內再犯本件有期
    徒刑以上之罪，均為累犯，被告甲○○應依法於法定無期徒刑以外之刑加重其刑
    ，被告戊○○應依法加重其刑，併依法先加後減之。爰審酌被告甲○○前已有如
    事實欄所載多次前科犯行，有上開臺灣高雄地方法院檢察署被告刑案資料查註紀
    錄表在卷可稽，素行非佳，值壯年不知努力向上，販賣毒品危害社會甚鉅，犯後
    否認犯行，不知悔悟，犯行非輕，被告戊○○幫助他人施用毒品為自戕行為，犯
    後否認犯行，飾詞狡辯，不知悔悟，惡性非輕等一切情狀，分別量處如主文所示
    之刑，被告戊○○部分並諭知易科罰金之折算標準。又被告甲○○與共犯乙○○
    共同販賣毒品所得二萬二千萬元，雖未扣案，仍依毒品危害防制條例第十九條第
    一項規定宣告沒收之，如全部或一部不能沒收時，以其財產抵償之。再本院九十
    年訴字第九八六號案件中所扣，供被告甲○○與乙○○共同販賣所用之驗後餘重
    十三點八五公克安非他命二小包為第二級毒品，殘留安非他命之夾鏈袋三個，因
    安非他命附著其上已難分離，均依毒品危害防治條例第十八條第一項前段之規定
    沒收銷燬之。至檢驗所銷耗之安非他命已不存在，爰不予宣告沒收。另本院另案
    九十年訴字第九八六號案件查獲乙○○時所扣之吸食器乙組、空夾鏈袋九個，並
    非違禁物，亦無證據顯示係供販賣安非他命所用之物，爰不予宣告沒收，併予敘
    明。
三、至被告戊○○行為後刑法第四十一條雖於九十年一月十日經公布修正為第四十一
    條第一項，其規定為：「犯最重本刑為五年以下有期徒刑之罪，而受六個月以下
    有期徒刑或拘役之宣告，因身體、教育、職業或家庭之關係，執行顯有困難者，
    得以一元以上三元以下折算一日，易科罰金。但確因不執行所宣告之刑難收矯正
    之效，或難以維持法秩序者不在此限」，較舊法規定，在刑法第四十一條第一項
    後段增加「但確因不執行所宣告之刑難收矯正之效，或難以維持法秩序者不在此
    限」之較舊法不利之規定，然關於易科罰金事項，係關於執行之事項，與罪刑之
    輕重問題無涉，自應尊重制定新法之精神，一律適用新法，不生新舊法適用之比
    較問題，是被告戊○○行為後法律已有如上之修正，自應依新法規定併諭知易科
    罰金之折算標準，無比較新舊法適用之問題，附此說明。
據上論斷，應依刑事訴訟法第二百九十九條第一項前段，毒品危害防制條例第四條第
二項、第五項、第十條第二項、第十八條第一項前段、第十九條第一項，刑法第十一
條、第二十八條、第三十條第一項、第二項、第五十六條、第四十七條、修正後第四
十一條第一項，罰金罰鍰提高標準條例第二條，判決如主文。
本案經檢察官朱秋菊到庭執行職務
中      華      民      國      九十一      年    七    月    四        日
                                      臺灣高雄地方法院刑事第二庭
                                          法  官  高  榮  宏
右正本證明與原本無異。
如不服本判決，應於判決送達後十日內，向本院提出上訴狀。
                                          書記官  邱  秋  珍
中      華      民      國      九十一      年    七    月    四        日
附錄所犯法條：
毒品危害防制條例第四條：
製造、運輸、販賣第一級毒品者，處死刑或無期徒刑；處無期徒刑者，得併科新台幣
一千萬元以下罰金。
製造、運輸、販賣第二級毒品者，處無期徒刑或七年以上有期徒刑，得併科新台幣七
百萬元以下罰金。
製造、運輸、販賣第三級毒品者，處五年以上有期徒刑，得併科新台幣五百萬元以下
罰金。
製造、運輸、販賣專供製造或施用毒品之器具者，處一年以上七年以下有期徒刑，得
併科新台幣一百萬元以下罰金。
前四項之未遂犯罰之。
毒品危害防制條例第十條：
施用第一級毒品者，處六月以上五年以下有期徒刑。
施用第二級毒品者，處三年以下有期徒刑。
